臺灣臺南地方法院刑事判決　　　　　　　　　　　　　九十一年度訴字第八八一號
　　公　訴　人　臺灣台南地方法院檢察署檢察官
　　被　　　告　甲○○
　　輔　佐　人　乙○○
　　指定辯護人　本院公設辯護人 丁○○
右列被告因強盜等案件，經檢察官提起公訴 (九十一年度偵字第四一七七號、九十一
年度偵字第七六○六號)，本院判決如左：
    主  文
甲○○連續意圖為自己不法之所有，攜帶兇器，於夜間侵入有人居住之建築物，以強
暴至使不能抗拒，而取他人之物，累犯，處有期徒刑捌年，西瓜刀、美工刀各壹把沒
收；又意圖為自己不法之所有，而竊取他人之動產，累犯，處有期徒刑參月，萬能鑰
匙壹把沒收，應執行有期徒刑捌年貳月，西瓜刀、美工刀、萬能鑰匙各壹把沒收。被
訴搶奪部分免訴。
    事  實
甲、有罪部分：
一、甲○○曾於民國八十五年間，因違反麻醉藥品管理條例案件，經本院判處有期徒
    刑六月確定，於八十八年一月七日縮刑期滿執行完畢（起訴書誤載為八日），仍
    不知悔改，復基於意圖為自己不法所有之概括犯意，連續於附表編號一、三、四
    、五所列時地、方法，持其所有之美工刀或西瓜刀，以強暴致使戊○○、庚○○
    、丙○○、陳惠玲等人不能抗拒，而取附表所列財物；又基於意圖為自己不法所
    有之犯意，於附表編號二所列時地及方法竊取黃秋惠之財物。嗣於九十一年四月
    十五日晚間十七時許，在台南市○○路喜臨門遊藝場，因未帶證件為警盤查時主
    動向員警供出附表所示犯行，並由甲○○帶同員警至其曾居住之台南市○○路五
    三四巷十五號與同市○○路○段六四○巷四十二之三號四樓搜索，扣得記載被害
    人資料之記事本一本、盧皇鈞照片四張、皮包五個、西瓜刀一把、ＣＤ三片而查
    獲。
二、案經台南市警察局第五分局報請臺灣臺南地方法院檢察署檢察官偵查起訴。
    理  由
一、訊據被告甲○○對於右揭事實均坦承不諱，核與各被害人之指述相符，此外復有
    扣案記載被害人資料之記事本一本、皮包五個、西瓜刀一把等件為證，被告犯行
    核與其自白相符，應堪信為真實，而予依法論科。
二、按「懲治盜匪條例」業由總統於九十一年一月三十日，以華總一義字第０九一０
    ００一五０八０號令公布廢止，而於九十一年二月一日失其效力；次按刑法第三
    百三十條業由總統於九十一年一月三十日令公布修正其法定刑度，而於九十一年
    二月一日生效。是以，於「懲治盜匪條例」廢止、刑法第三百三十條部分條文修
    正後，即產生法律適用或新舊法比較之問題；亦即，因為於「懲治盜匪條例」廢
    止而失效之同時，刑法第三百三十條部分條文亦同時修正而生效，非單純之「懲
    治盜匪條例」廢止，而刑法第三百三十條條文未修正；亦非單純之刑法第三百三
    十條部分條文修正，而「懲治盜匪條例」未廢止。因此於具体案件裁判時即產生
    「懲治盜匪條例」廢止、行為時刑法（即舊刑法或修正前刑法）、裁判時刑法（
    即新刑法或修正後刑法）三種法律應如何適用、比較之問題。次按：新刑法施行
    後，懲治盜匪條例廢止，將來比較刑之輕重時，不以新刑法與舊刑法比較，應適
    用新刑法與懲治盜匪條例比較定之。此有最高法院刑事庭決議可稽（見最高法院
    民刑事庭會議決議彙編 (下冊)第二、五三七頁），依照前揭見解，自應適用修
    正後之刑法第三百三十條之規定。
三、核被告甲○○所為附表編號一所示犯行，係犯刑法第三百三十條第一項、第三百
    二十一條第一項第一款、第三款之加重強盜罪；所為附表編號三、四、五所示犯
    行，係犯同法第三百三十條第一項、第三百二十一條第一項第三款之加重強盜罪
    ；所為附表編號二所示犯行，係犯同法第三百二十條第一項之竊盜罪。其先後四
    次加重強盜犯行，時間緊接，犯罪構成要件相同，顯係基於概括犯意為之，為連
    續犯，依刑法第五十六條規定，擇其情節較重之附表編號一論以一連續加重強盜
    罪，並加重其刑。又其所犯連續加重強盜、竊盜二罪間，犯意各別，行為互殊，
    應分論併罰。被告甲○○曾於八十五年間，因違反麻醉藥品管理條例案件，經本
    院判處有期徒刑六月確定，於八十八年一月七日縮刑期滿執行完畢，此有臺灣台
    南地方法院檢察署刑案資料查註記錄表在卷可稽，其於執行完畢後五年內，再犯
    本案之罪，係屬累犯，應依刑法第四十七條之規定加重其刑（連續加重強盜部分
    遞加重其刑）。查被告於「喜臨門遊藝場」為警臨檢，即帶同員警至其住處搜索
    ，並供出附表所示犯罪，符合於犯罪未經發覺前自承犯罪，進而自首而接受裁判
    之規定，此有台南市警察局第五分局之搜索筆錄附卷可稽，爰依刑法第六十二條
    前段之規定減輕其刑。又刑有加重減輕時應依刑法第七十一條第一項先加後減。
    爰審酌被告犯罪之動機、目的、手段、所生損害及犯罪後態度等一切情狀，量處
    如主文所示之刑，並定其應執行之刑，以資懲戒。又附表編號一所示美工刀與附
    表編號二所示之萬能鑰匙，均未扣案，被告雖供稱為其所丟棄，惟不能證明已經
    滅失及扣案之西瓜刀一把，均為被告所有供犯罪所用之物，爰均依法宣告沒收。
三、公訴意旨另以：被告甲○○意圖為自己不法之所有，於九十一年二月八日夜間九
    時許，侵入位於台南市○○路一九○巷八號四樓之二號盧皇鈞居住之房屋內，竊
    取盧皇鈞所有之隨身聽一台、手提收音機一台、ＣＤ六片、手錶一支、電子記事
    簿ＰＤＡ一台、筆記本一本，因認被告涉有刑法第三百二十一條第一項第一款之
    加重竊盜罪等語。然按犯罪事實，應依證據認定之，無證據不得推定其犯罪事實
    。刑事訴訟法第一百五十四條定有明文。次按在訴訟上用以證明事實之證據，須
    於通常一般之人均不致於有所懷疑，而得確信其為真實之程度者，始得據以為有
    罪之認定，倘其證明尚未達到此一程度，而有合理之懷疑性存在，致使無從為有
    罪之確信時，即應為無罪之判決（最高法院七十六年台上字第四九八六號判例意
    旨參照）。經查：公訴人所指被告犯有竊盜罪，係以被告持有被害人盧皇鈞之相
    片四張、記事本內頁為由，然被告堅決否認曾於前開時地侵入盧皇鈞之住宅竊盜
    ，辯稱被害人的物品係其在成功大學對面之馬路上拾得的等語，而本院又查無其
    他積極確切之證據足以證明被告有何如公訴人所指竊盜之犯行，即屬不能證明被
    告犯竊盜罪，因公訴人認此部分與附表編號二所示竊盜罪有裁判上一罪之連續犯
    關係，本院爰不另為無罪之諭知，至被告是否因意圖為自己不法之所有，另犯侵
    占離本人持有物罪，應由檢察官另行偵辦，附此敘明。
乙、免訴部分：
一、公訴意旨略以：被告於九十年十月十二日夜間十時許，騎乘竊得之ＬＹＴ－七五
    九號機車至台南市○區○○○街三十八號前，將機車棄置現場，後見己○○騎乘
    車號ＯＲＤ－五七九號機車至該處，趁其下車開門，機車未熄火時，竊取其機車
    及車上財物皮包一個、現金約一萬五千元、手機一支、身分證、駕駛執照、台新
    銀行信用卡、誠泰銀行信用卡各一張、郵局之提款卡一張、筆記本一本，己○○
    見狀拉住機車後方，甲○○為防護贓物逃逸時，將己○○拖行約十餘公尺，致己○○受有手肘及二膝擦傷之傷害，因認被告涉有刑法第三百二十九條、第三百二
    十條之準強盜罪等語。
二、按案件曾經判決確定者，應諭知免訴之判決；次按犯罪事實應依證據認定之，無
    證據不得推定其犯罪事實；又告訴人之告訴，本以使被告受刑事訴追為目的，故
    其陳述是否與事實相符，自應調查其他證據，以資審認，刑事訴訟法第三百零二
    條第一款、第一百五十四條最高法院五十二臺上字第一三００號判例意旨參照分
    別定有明文。復按搶奪罪因公然奪取之行為而成立，以其僅係奪取而未施強暴脅
    迫之點言之，與強盜罪不同，以其公然奪取而非秘行之點言之，與竊盜罪不同，
    司法院院字第一一六號解釋亦有明文。經查：被害人己○○指訴被告拖行之犯行
    為被告自警訊時起即堅決否認，而此僅有被害人一人之供述，並無其它證人足以
    證明，又被害人己○○於本院審理中供稱：我膝蓋及手肘受有擦傷及瘀青，受傷
    後沒有到醫院診療，目前已沒有傷痕等語，亦無法證明被害人己○○確經被告拖
    行及因被告之拖行而受傷，依此本院認為並無證據顯示被告確有為防護贓物而有
    當場對於被害人施以強暴之行為，而被告於己○○之眼前公然取得其財物，依照
    前揭見解，顯係搶奪被害人己○○之財物，而非竊盜財物。末查被告於九十年八
    月二十四日及九十年十一月上旬間基於概括之犯意，連續於台南市○○路與府緯
    街口及台南市○○路，搶奪被害人陳尉滿、張佳薇等人財物，觸犯刑法第三百二
    十五條之搶奪罪部分，業經最高法院於九十一年九月十九日，以九十一年台上字
    第五三六○號案判處有期徒刑一年四月確定，有臺灣高等法院被告全國前案紀錄
    表一紙附卷可稽，而本件犯罪時間於九十一年十一月間某日，與前案時間接近，
    顯與前案有裁判上一罪之連續犯關係，依照前揭見解，此部分爰不經言詞辯論逕
    為免訴之諭知。
據上論斷，應依刑事訴訟法第二百九十九條第一項前段、第三百零二條第一款、第三
百零七條、刑法第二條第一項前段、第五十六條、第三百二十條第一項、第三百二十
一條第一項第一款、第三款、第三百三十條第一項、第四十七條、第六十二條前段、
第五十一條第五款、第三十八條第一項第二款，罰金罰鍰提高標準條例第一條前段，
判決如主文。
中      華      民    國    九十一    年    十    月    二十一      日
                                     臺灣臺南地方法院刑事第五庭
                                             法  官  蔡  直  青
右正本證明與原本無異。
如不服本判決，應於判決送達後十日內向本院提出上訴狀( 應附繕本 )。
                                             書記官  沈  建  杉
中      華      民      國    九十一    年    十    月    二十三      日
附錄本案論罪科刑法條全文
刑法第三百二十條：
意圖為自己或第三人不法之所有，而竊取他人之動產者，為竊盜罪，處五年以下有期
徒刑、拘役或五百元以下罰金。
意圖為自己或第三人不法之利益，而竊佔他人之不動產者，依前項之規定處斷。前二
項之未遂犯罰之。
第三百二十一條：
犯竊盜罪而有左列情形之一者，處六月以上、五年以下有期徒刑：
       一  於夜間侵入住宅或有人居住之建築物、船艦或隱匿其內而犯之者。
       二  毀越門扇、牆垣或其他安全設備而犯之者。
       三  攜帶兇器而犯之者。
       四  結夥三人以上而犯之者。
       五  乘火災、水災或其他災害之際而犯之者。
       六  在車站或埠頭而犯之者。
前項之未遂犯罰之。
第三百三十條：
犯強盜罪而有第三百二十一條第一項各款情形之一者，處七年以上有期徒刑。
前項之未遂犯罰之。
附表：
┌──┬──────┬──────┬─────────┬────────┐
│編號│時        間│地        點│方              法│盜  得   財   物│
├──┼──────┼──────┼─────────┼────────┤
│    │90年09月06日│台南市○○路│持美工刀於夜間侵入│現金新台幣(下同)│
│ 一 │凌晨三時三十│二段「祥鴻遊│有人居住之「祥鴻遊│一萬三千餘元、錄│
│    │分許        │藝場」      │藝場」脅迫店員林英│影機一台        │
│    │            │            │椒至廁所強盜櫃檯抽│                │
│    │            │            │屜內財物          │                │
├──┼──────┼──────┼─────────┼────────┤
│    │90年10月12日│台南市東區崇│以自製之萬能鑰匙偷│車號ＬＹＴ－七五│
│ 二 │晚間八時許  │明十八街一號│黃秋惠之財物      │九號機車一輛    │
│    │            │樓下        │                  │                │
├──┼──────┼──────┼─────────┼────────┤
│    │90年11月07日│台南市○○路│以手勒住庚○○的脖│現金七千餘元    │
│    │凌晨二時三十│二九六巷附近│子，並以西瓜刀抵住│手機二支        │
│ 三 │分許        │之巷道內    │庚○○強盜財物    │身分證、健保卡  │
│    │            │            │                  │信用卡四張      │
│    │            │            │                  │提款卡二張      │
│    │            │            │                  │駕照            │
├──┼──────┼──────┼─────────┼────────┤
│    │90年11月間某│台南縣永康市│持西瓜刀脅迫丙○○│現金約三千元    │
│    │日晚間二十三│中華一路二○│強盜財物          │手機一支        │
│    │時          │三巷口      │                  │提款卡二張      │
│ 四 │            │            │                  │信用卡四張      │
│    │            │            │                  │身分證、健保卡、│
│    │            │            │                  │駕駛執照        │
├──┼──────┼──────┼─────────┼────────┤
│    │90年11月間某│台南市○○街│由身後抱住陳惠玲，│GUCCI牌皮包一個 │
│    │日          │四十八號前  │並用西瓜刀抵住陳惠│Ｋ金耳環四付    │
│ 五 │            │            │玲強盜財物        │LV皮夾一個      │
│    │            │            │                  │身分證、提款卡、│
│    │            │            │                  │信用卡          │
│    │            │            │                  │不詳數目現金    │
└──┴──────┴──────┴─────────┴────────┘
